最　高　行　政　法　院　判　決
                                     100年度判字第1016號
上  訴  人　楊明德
被 上訴 人　彰化縣地方稅務局
代　表　人　陳大倫
上列當事人間土地增值稅事件，上訴人對於中華民國98年10月27
日臺中高等行政法院98年度訴字第250號判決，提起上訴，本院
判決如下：
　　主  文
上訴駁回。
上訴審訴訟費用由上訴人負擔。
　　理  由
一、緣坐落彰化縣員林鎮○○段59-2地號土地（民國97年10月地
    籍圖重測後為員林鎮○○段1249地號，下稱系爭土地），面
    積1,906平方公尺，為特定農業區之農牧用地，經原所有權
    人邱游峎於95年6月28日申報移轉系爭土地予訴外人林仲孚
    ，並申請依土地稅法第39條之2之規定不課徵土地增值稅及
    提高前次移轉現值至89年1月每平方公尺新臺幣（下同）4,5
    00元，並經被上訴人所屬員林分局核准在案。嗣系爭土地於
    97年9月23日經臺灣彰化地方法院（下稱彰化地院）民事執
    行處拍賣，由訴外人蕭惠珠拍定買受，該執行處以97年9月
    25日彰院賢執庚97年度執字第9674號函通知被上訴人所屬員
    林分局核課土地增值稅時，審查發現系爭土地於89年1月28
    日已存在違章建物，與上開農業用地作農業使用之規定不符
    ，認系爭土地95年6月28日移轉時之前次移轉現值應維持在
    66年10月每平方公尺130元，遂以97年10月22日彰稅員分一
    字第0972051644號函（下稱原處分）通知邱游峎及林仲孚。
    上訴人（為林仲孚之債權人，即系爭土地第2順位抵押權人
    ）不服，提起訴願，遭決定訴願不受理後，提起行政訴訟，
    經原審法院98年度訴字第250號判決（下稱原判決）駁回。
    上訴人猶不服，提起本件上訴，求為判決廢棄原判決，並撤
    銷訴願決定及原處分。
二、上訴人起訴主張略以：
(一)、由訴願法第18條規定可知，該法係規定利害關係人亦得提
      起訴願，並未限制提起訴願之利害關係人須就行政處分結
      果具有權利或法律上之利益（即不含事實上利害關係），
      訴願決定機關逕以上訴人不具備法律上利害關係為由，決
      定訴願不受理，並無理由。又參照96年度高等行政法院法
      律座談會紀錄法律問題七及臺北高等行政法院90年度訴字
      第4659號判決意旨，原處分將增加林仲孚應納土地增值稅
      之稅額，進而影響上訴人之債權受清償之數額，涉及憲法
      第15條規定之財產權保障範圍，當與上訴人之權利或法律
      上利益有所關係，訴願決定機關以上訴人不具備法律上利
      害關係為由，決定訴願不受理，顯屬無稽。另原處分之發
      文日雖為97年10月22日，惟上訴人未曾收受原處分，直至
      98年1月20日始知悉原處分，乃依訴願法第14條第1項及第
      2項規定，於98年2月2日基於利害關係人之身分，提起訴
      願，並無違反訴願期間之疑慮。
(二)、上訴人於98年7月31日借錢予林仲孚時，係信任當時地政
      機關登記謄本記載系爭土地前次移轉（即89年1月）公告
      地價為每平方公尺4,500元，認為系爭土地日後移轉登記
      時所應繳納之土地增值稅是以此為計算基礎，才會在林仲
      孚將系爭土地設定抵押權後，借500萬元予林仲孚，詎被
      上訴人逕以原處分更正系爭土地前次移轉（即89年1月）
      之公告地價，致增加林仲孚應納土地增值稅之稅額，進而
      影響上訴人之債權受清償之數額，違反行政程序法第8條
      規定之信賴保護原則，原處分應予撤銷。
(三)、邱游峎於95年6月28日申報移轉系爭土地予林仲孚時，申
      請依土地稅法第39條之2第1項規定不課徵土地增值稅，及
      依同法第4條規定提高前次移轉現值至89年1月每平方公尺
      4,500元一事，業經被上訴人核准在案，並於系爭土地登
      記謄本上記載明確，而上開核准不課徵土地增值稅及提高
      前次移轉現值至89年1月每平方公尺4,500元之處分應屬授
      予利益之合法行政處分，需有行政程序法第123條所規定
      之5種情形，被上訴人始得依該規定廢止之，惟本件並無
      該規定之5種情形，是被上訴人逕以原處分更正系爭土地
      前次移轉（即89年1月）之公告地價，於法無據。
(四)、系爭土地之地目為「田」，且為「特定農業區農牧用地」
      ，有土地登記簿謄本可稽，符合土地稅法施行細則第57條
      及農業發展條例第3條第11款有關「農業用地」之定義，
      故系爭土地應屬土地稅法第39條之2第1項規定所稱之「農
      業用地」。又土地稅法施行細則第57條中僅規範土地稅法
      第39條之2第1項所定農業用地之法律依據及範圍，並未包
      含「作農業使用」之法律依據及範圍，詎被上訴人在無法
      律依據下，竟擅自引用農業發展條例第3條第12款有關「
      農業使用」之定義來解釋土地稅法第39條之2第1項中「作
      農業使用」之意義，於法無據。被上訴人雖以88年拍攝之
      航照圖及91年地籍圖來說明系爭土地在89年1月土地稅法
      修正公布時已建築物林立，惟航照圖是否存在，容有疑義
      ，上訴人否認之。縱斯時已有建築物存在，惟被上訴人應
      舉證證明該建築物並非農業發展條例第3條第12款所述之
      農業設施、農舍，暨系爭土地不符合農業發展條例第3條
      第12款但書之情形。另系爭土地是邱游峎於95年6月28日
      移轉予林仲孚，亦符合土地稅法第39條之2第1項「移轉與
      自然人時」之規定等語，爰求為判決撤銷訴願決定及原處
      分。
三、被上訴人答辯略以：
(一)、由土地稅法第5條第1項規定可知，土地增值稅係於土地所
      有權移轉，對土地因漲價之受益者即出賣人課徵土地增值
      稅。原處分核定系爭土地95年6月28日移轉時之前次移轉
      現值維持在66年10月每平方公尺130元，固將增加林仲孚
      應納土地增值稅之稅額，進而影響上訴人之債權受清償之
      數額，惟此僅屬經濟上之利害關係，並非法律上之利益，
      縱因系爭稅款之繳納受有經濟上利益受侵害，尚非法律上
      利益之受害人，上訴人自不得提起行政救濟，原處分亦無
      違反誠信原則及信賴原則，此有原審法院97年度訴字第28
      3號及本院94年度判字第904號判決意旨可參。
(二)、系爭土地經被上訴人所屬員林分局調閱行政院農業委員會
      林務局農林航空測量所88年拍攝之航照圖及91年地籍圖顯
      示，於89年1月土地稅法修正公布生效當時已是建築物林
      立，並非為農業使用之農業用地，乃以原處分通知邱游峎
      、林仲孚，系爭土地於89年1月28日已有建物存在，非為
      農業使用之農業用地，依法95年6月28日移轉時之前次移
      轉現值維持在66年10月每平方公尺130元，惟渠等並未提
      出異議或提供該建物使用執照或農業設施之容許使用證明
      文件供核，依實施區域計畫地區建築管理辦法及農業發展
      條例相關規定，認定非作農業使用，自無土地稅法第39條
      之2第4項原地價調整規定之適用，原處分以系爭土地95年
      6月28日移轉時之前次移轉現值應維持在66年10月每平方
      公尺130元，並依拍定日期97年9月23日當期公告現值核定
      應課徵土地增值稅1,912,861元，並無不合等語，爰求為
      判決駁回上訴人在第一審之訴。
四、原判決略以：
(一)、原處分之受處分人為邱游峎與林仲孚，上訴人雖為林仲孚
      之債權人，而原處分核定系爭土地95年6月28日移轉時之
      前次移轉現值維持在66年10月每平方公尺130元，固將增
      加林仲孚應納土地增值稅之稅額，進而影響上訴人之債權
      受清償之數額，惟此僅屬經濟上之利害關係，並非法律上
      之利益，縱上訴人因系爭土地增值稅款之繳納受有經濟上
      利益受侵害，尚非法律上利益之受害人，依本院75年判字
      第362號判例及司法院釋字第546號解意旨，自不得提起行
      政爭訟，訴願決定援引訴願法第77條第3款規定，不予受
      理，於法並無不合，上訴人復提起行政訴訟，其權利保護
      必要即有欠缺。
(二)、「作農業使用之農業用地，移轉與自然人時，得申請不課
      徵土地增值稅」規定，土地稅法第39條之2第1項及農業發
      展條例第37條第1項既同有明文，則於解釋法條規定所稱
      「農業用地」與「作農業使用」之用辭定義時，基於法律
      適用之整體性及權利義務之平衡，自應為相同之解釋。土
      地稅法施行細則第57條規定所稱「耕地」，依農業發展條
      例第3條第11款規定，係指「依區域計畫法劃定為特定農
      業區、一般農業區、山坡地保育區及森林區之農牧用地。
      」而言；所謂「農業使用」，依同條例第3條第12款規定
      ，乃指「農業用地依法實際供農作、森林、養殖、畜牧、
      保育及設置相關之農業設施或農舍等使用者」而言。又農
      業用地可否適用土地稅法第39條之2第4項規定，以修正施
      行日當期之公告土地現值為原地價，計算漲價總數額，課
      徵土地增值稅，應視其於89年1月28日土地稅法修正公布
      生效時是否符合「作農業使用之農業用地」之要件而定，
      此由該條項規定之文義觀之甚明。另財政部89年11月8日
      台財稅第0890457297號函釋（下稱財政部89年函釋）規定
      ，符合法律意旨，自得適用。系爭土地編定為特定農業區
      農牧用地，固屬土地稅法施行細則第57條及農業發展條例
      第3條第11款規定農業用地範圍，惟系爭土地經被上訴人
      所屬員林分局調閱行政院農業委員會林務局農林航空測量
      所88年拍攝之航照圖及91年地籍圖顯示，於89年1月土地
      稅法修正公布生效當時已是建築物林立，並非為農業使用
      之農業用地，乃以原處分通知邱游峎、林仲孚略以，系爭
      土地於89年1月28日已有建物存在，非為農業使用之農業
      用地，依法95年6月28日移轉時之前次移轉現值應維持在
      66年10月每平方公尺130元等語，邱游峎、林仲孚並未提
      出異議或提供上揭建物使用執照或農業設施之容許使用文
      件供核，以證明系爭土地上之建物係實際供農作使用之相
      關農業設施或農舍。從而，被上訴人所屬員林分局認定系
      爭土地非作農業使用，無土地稅法第39條之2第4項原地價
      調整規定之適用，其95年6月28日移轉時之前次移轉現值
      應維持在66年10月每平方公尺130元，於法亦無不合。
(三)、行政處分之廢止，指行政機關將已生效之「合法」行政處
      分予以廢棄，使其失去效力之謂；其與行政處分之撤銷係
      針對「違法」行政處分為之者不同。原處分乃被上訴人撤
      銷95年6月28日邱游峎移轉予林仲孚所為核准不課徵土地
      增值稅及提高前次移轉現值至89年1月每平方公尺4,500元
      之違法處分，上訴人主張原處分違反行政程序法第123條
      授益處分之規定，尚有誤會。綜上，原處分核無違誤，訴
      願決定予以維持，亦無不合，乃判決駁回上訴人在第一審
      之訴。
五、本院查：
(一)、按「債務人所有土地於民國86年間經民事強制執行拍定，
      如符合72年8月1日修正公布農業發展條例第27條（78年10
      月30日修正公布土地稅法第39條之2）規定免徵土地增值
      稅要件，依本院80年6月12日庭長評事聯席會議決議，當
      然發生免稅效果。如稽徵機關予以核課，並函請執行法院
      代為扣繳完竣，即屬適用法令錯誤致債務人溢繳稅款，債
      務人除得對違法課稅處分為爭訟外，亦得依稅捐稽徵法第
      28條規定，請求稽徵機關退還已扣繳之稅款予執行法院。
      抵押權係以物之交換價值為內容之物權，就拍賣土地課徵
      土地增值稅之處分，因減少該強制執行事件之抵押權人得
      優先受償之金額，而減損抵押權之價值，致直接侵害此等
      抵押權人之抵押權，故此等抵押權人對稽徵機關所為課徵
      土地增值稅處分有法律上之利害關係，得對違法課稅處分
      循序提起行政訴訟法第4條規定之撤銷訴訟，以為救濟。
      而稅捐稽徵法第28條規定之退稅請求，係請求稽徵機關作
      成准退稅之行政處分，原應由納稅義務人即債務人為之，
      惟因上述對違法課徵土地增值稅處分有法律上利害關係之
      抵押權人，其權利將因債務人是否行使退稅請求而直接受
      影響，自應許其於債務人怠於行使退稅請求時，得代位債
      務人請求稽徵機關退還溢繳之稅款予執行法院，進而於遭
      否准後，得循序提起行政訴訟法第5條規定之課予義務訴
      訟，以資救濟。至其餘債權人，縱因違法課稅處分減少其
      債權受分配之金額，因僅是受清償程度之經濟上利益受影
      響，並無法律上之利害關係，不得對違法課稅處分循序提
      起撤銷訴訟，亦無從代位行使稅捐稽徵法第28條規定之退
      稅請求而提起課予義務訴訟。又本院80年6月12日庭長評
      事聯席會議決議，所指抵押權人『並非代位債務人行使免
      稅之權利，不生可否行使代位權之問題』，係指申請免稅
      而言，與本件係代位行使法定退稅請求權有別，附此敘明
      。」為本院100年度4月份第2次庭長法官聯席會議所決議
      。準此，本件上訴人就系爭土地有第2順位抵押權，而該
      抵押權係以物之交換價值為內容之物權，被上訴人作成系
      爭土地95年6月28日移轉時之前次移轉現值應維持在66年
      10月每平方公尺130元之原處分，因增加林仲孚應納土地
      增值稅之稅額，而減少上訴人即抵押權人得優先受償之金
      額，進而減損抵押權之價值，致直接侵害上訴人之抵押權
      ，故上訴人對被上訴人所為原處分有法律上之利害關係，
      得對原處分循序提起訴願及撤銷訴訟，以為救濟。
(二)、按「已規定地價之土地，於土地所有權移轉時，應按其土
      地漲價總數額徵收土地增值稅。」、「土地所有權移轉或
      設定典權，其申報移轉現值之審核標準，依左列規定：…
      …五、經法院拍賣之土地，以拍定日當期之公告土地現值
      為準。但拍定價額低於公告土地現值者，以拍定價額為準
      ……。」及「（第1項）作農業使用之農業用地，移轉與
      自然人時，得申請不課徵土地增值稅。（第2項）前項不
      課徵土地增值稅之土地承受人於其具有土地所有權之期間
      內，曾經有關機關查獲該土地未作農業使用且未在有關機
      關所令期限內恢復作農業使用，或雖在有關機關所令期限
      內已恢復作農業使用而再有未作農業使用情事時，於再移
      轉時應課徵土地增值稅。（第3項）前項所定土地承受人
      有未作農業使用之情事，於配偶間相互贈與之情形，應合
      併計算。（第4項）作農業使用之農業用地，於本法中華
      民國89年1月26日修正施行後第一次移轉，或依第1項規定
      取得不課徵土地增值稅之土地後再移轉，依法應課徵土地
      增值稅時，以該修正施行日當期之公告土地現值為原地價
      ，計算漲價總數額，課徵土地增值稅。」分別為土地稅法
      第28條前段、第30條第1項第5款及第39條之2第1項、第2
      項、第3項、第4項所明文。次按「本法第39條之2第1項所
      定農業用地，其法律依據及範圍如下：一、農業發展條例
      第3條第11款所稱之耕地。」為土地稅法施行細則第57條
      第1款所明定。再按「本條例用辭定義如下：……十一、
      耕地：指依區域計畫法劃定為特定農業區、一般農業區、
      山坡地保育區及森林區之農牧用地。十二、農業使用：指
      農業用地依法實際供農作、森林、養殖、畜牧、保育及設
      置相關之農業設施或農舍等使用者。但依規定辦理休耕、
      休養、停養或有不可抗力等事由，而未實際供農作、森林
      、養殖、畜牧等使用者，視為作農業使用。」、「農業用
      地上興建有固定基礎之農業設施，應先申請農業設施之容
      許使用，並依法申請建築執照。」及「（第1項）作農業
      使用之農業用地移轉與自然人時，得申請不課徵土地增值
      稅。……（第3項）前二項不課徵土地增值稅之土地承受
      人於其具有土地所有權之期間內，曾經有關機關查獲該土
      地未作農業使用且未在有關機關所令期限內恢復作農業使
      用，或雖在有關機關所令期限內已恢復作農業使用而再有
      未作農業使用情事者，於再移轉時應課徵土地增值稅。（
      第4項）前項所定土地承受人有未作農業使用之情事，於
      配偶間相互贈與之情形，應合併計算。」分別為農業發展
      條例第3條第11款、第12款、第8條之1第2項前段及第37條
      第1項、第3項、第4項所規定。復按「依非都市土地使用
      管制規則規定得為建築使用之土地，其建築物之新建、增
      建、改建或修建，應依本辦法向當地主管建築機關申請建
      築執照。……」為實施區域計畫地區建築管理辦法第3條
      前段所明定。且按「有關土地稅法第39條之2（平均地權
      條例第45條）第4項所定原地價之認定及相關冊籍之註記
      ，請依說明二規定辦理……。說明：……二、土地稅法第
      39條之2（平均地權條例第45條）第4項有關以該修正施行
      日當期之公告土地現值為原地價，計算漲價總數額，課徵
      土地增值稅規定之適用，應以土地稅法（平均地權條例）
      89年1月28日修正公布生效時，仍『作農業使用之農業用
      地』為適用範圍；如土地稅法89年1月28日修正公布生效
      時，已未作農業使用之農業用地，尚無上開原地價認定規
      定之適用。……」為財政部89年函釋所明釋，且該函釋與
      相關法令不相牴觸，自得援引適用。
(三)、原審為原判決時，業已斟酌全辯論意旨及調查證據之結果
      ，依論理及經驗法則判斷事實，且原判決就土地稅法第39
      條之2第1項及農業發展條例第37條第1項既同有「作農業
      使用之農業用地，移轉與自然人時，得申請不課徵土地增
      值稅」之規定，則基於法律適用之整體性及權利義務之平
      衡，對於所謂「農業用地」與「作農業使用」之用辭定義
      ，自應為相同之解釋。土地稅法施行細則第57條第1款規
      定，土地稅法第39條之2第1項所定「農業用地」，其法律
      依據及範圍為農業發展條例第3條第11款所稱之耕地，亦
      即係指「依區域計畫法劃定為特定農業區、一般農業區、
      山坡地保育區及森林區之農牧用地」而言；而所謂「農業
      使用」，依農業發展條例第3條第12款規定，係指「農業
      用地依法實際供農作、森林、養殖、畜牧、保育及設置相
      關之農業設施或農舍等使用者（但依規定辦理休耕、休養
      、停養或有不可抗力等事由，而未實際供農作、森林、養
      殖、畜牧等使用者，視為作農業使用）」而言。又由89年
      1月26日修正公布、同年月28日生效施行（下稱89年1月28
      日修正施行）之土地稅法第39條之2第4項規定可知，農業
      用地於該法89年1月28日修正施行後第一次移轉，或依該
      法條第1項規定取得不課徵土地增值稅之土地後再移轉，
      應否以該修正施行日當期之公告土地現值為原地價，計算
      漲價總數額，課徵土地增值稅，應視該農業用地是否「作
      農業使用」而定，此亦為財政部89年函釋所明釋。本件系
      爭土地固編定為特定農業區農牧用地，而為農業發展條例
      第3條第11款所稱之「耕地」，亦為土地稅法第39條之2第
      1項所定「農業用地」，惟觀諸被上訴人所屬員林分局向
      行政院農業委員會林務局農林航空測量所調得之88年航照
      圖以及91年地籍圖，足見於土地稅法89年1月28日修正施
      行時，系爭土地上已有建築物，並非「作農業使用」，則
      系爭土地於土地稅法89年1月28日修正施行後，95年6月28
      日移轉（由邱游峎移轉予林仲孚）時之前次移轉現值自無
      土地稅法第39條之2第4項規定之適用，亦即不應以89年1
      月28日該法修正施行日當期之公告土地現值每平方公尺4,
      500元為原地價，而應以95年6月28日移轉時之前次移轉即
      66年10月之現值每平方公尺130元為原地價，嗣彰化地院
      民事執行處於97年9月23日拍賣系爭土地，依土地稅法第
      30條第1項第5款規定，其申報移轉現值之審核標準，以拍
      定日當期之公告土地現值為準，計算漲價總數額，課徵土
      地增值稅。從而，原處分以系爭土地於89年1月28日已有
      建物存在，並非作農業使用之農業用地為由，依法認定95
      年6月28日移轉時之前次移轉現值不得提高至89年1月28日
      當期之公告現值，而應維持在66年10月每平方公尺130元
      ，洵無違誤，訴願決定予以維持，亦無不合。至於被上訴
      人前就系爭土地95年6月28日移轉所作成之核准不課徵土
      地增值稅及提高前次移轉現值至89年1月28日土地稅法修
      正施行日當期之公告土地現值每平方公尺4,500元之行政
      處分，既違反土地稅法第39條之2第1項、第4項規定，即
      屬「違法」行政處分，被上訴人自得依行政程序法第117
      條前段規定撤銷之，且核與行政程序法第123條規定廢止
      授予利益之「合法」行政處分之情形不同等情，業已詳述
      其得心證之理由及法律意見，並就上訴人所主張之論點何
      以不足採，分別予以指駁甚明，本院核無不合。從而，上
      訴人猶執前詞主張被上訴人前就系爭土地95年6月28日移
      轉所作成之核准不課徵土地增值稅及提高其前次移轉現值
      至89年1月每平方公尺4,500元之行政處分屬「合法」行政
      處分，詎原判決在無任何證據佐證，亦未說明何以該行政
      處分並非「合法」行政處分或「不當」行政處分下，逕認
      該行政處分為「違法」行政處分，且無行政程序法第123
      條規定之適用，顯有判決不備理由之違法云云，委無可採
      。
(四)、又按土地稅法施行細則第58條第1項第1款規定：「依本法
      第39條之2第1項申請不課徵土地增值稅者，應依下列規定
      檢附證明文件，送主管稽徵機關辦理：一、第57條之土地
      ，應檢附直轄市、縣（市）農業主管機關核發之農業用地
      作農業使用證明文件。」及農業發展條例第39條第1項規
      定：「依前二條規定申請不課徵土地增值稅或免徵遺產稅
      、贈與稅、田賦者，應檢具農業用地作農業使用證明書，
      向該管稅捐稽徵機關辦理。」是上揭二條文同有申請不課
      徵土地增值稅時，應檢具「農業用地作農業使用證明書」
      ，向主管稅捐稽徵機關辦理之規定。復按農業發展條例第
      39條第2項規定：「農業用地作農業使用之認定標準，前
      項之農業用地作農業使用證明書之申請、核發程序及其他
      應遵行事項之辦法，由中央主管機關會商有關機關定之。
      」從而，行政院農業委員會以89年7月26日(89)農企字第
      890010180號令、內政部以臺(89)內中地字第8979945號令
      、財政部以台財稅字第0890048779號令會銜訂定發布「農
      業用地作農業使用認定及核發證明辦法」，益見土地稅法
      及農業發展條例有關「農業用地」與「作農業使用」之用
      辭定義應為相同之解釋。是上訴人猶執其歧異之法律見解
      ，主張土地稅法及農業發展條例之立法目的不同、適用對
      象不同、公布施行日期不同，原判決在無任何論理基礎下
      ，遽謂土地稅法及農業發展條例有關「農業用地」與「作
      農業使用」之用辭定義應為相同之解釋，其判決違背法令
      云云，尚難採據。
(五)、另按「違法行政處分於法定救濟期間經過後，原處分機關
      得依職權為全部或一部之撤銷；其上級機關，亦得為之。
      但有下列各款情形之一者，不得撤銷︰……二、受益人無
      第119條所列信賴不值得保護之情形，而信賴授予利益之
      行政處分，其信賴利益顯然大於撤銷所欲維護之公益者。
      」及「受益人有下列各款情形之一者，其信賴不值得保護
      ︰一、以詐欺、脅迫或賄賂方法，使行政機關作成行政處
      分者。二、對重要事項提供不正確資料或為不完全陳述，
      致使行政機關依該資料或陳述而作成行政處分者。三、明
      知行政處分違法或因重大過失而不知者。」分別為行政程
      序法第117條第2款及第119條所明定。準此，行政機關於
      審酌是否撤銷授予利益之違法行政處分時，除受益人具有
      行政程序法第119條所定之信賴不值得保護之情形外，依
      行政法上信賴保護原則，為撤銷之行政機關固應顧及該受
      益人之信賴利益。但為撤銷之行政機關行使裁量權之結果
      ，倘認為撤銷該授予利益之違法行政處分所欲維護之公益
      顯然大於受益人之信賴利益者，該行政機關仍非不得依職
      權為全部或一部之撤銷。本件被上訴人前就系爭土地95年
      6月28日移轉所作成之核准不課徵土地增值稅及提高其前
      次移轉現值至89年1月每平方公尺4,500元之行政處分，除
      係對邱游峎之授予利益之行政處分外，復因減少林仲孚應
      納土地增值稅之稅額，而增加上訴人即抵押權人得優先受
      償之金額，進而增益抵押權之價值，致直接保護上訴人之
      抵押權，故應認亦係對上訴人之授予利益之行政處分。但
      如前所述，因系爭土地於89年1月28日已有建物存在，並
      非作農業使用之農業用地，應課徵土地增值稅及95年6月
      28日移轉時之前次移轉現值不得提高至89年1月28日當期
      之公告現值，而應維持在66年10月每平方公尺130元，故
      上開核准不課徵土地增值稅及提高其前次移轉現值至89年
      1月每平方公尺4,500元之授予利益之行政處分顯係違法。
      被上訴人發現違誤後，依職權裁量後認為撤銷該授予利益
      之違法行政處分所欲維護之依法課徵土地增值稅之公益，
      顯然大於受益人之信賴利益，乃以原處分撤銷該授予利益
      之違法行政處分，自無不合，原判決予以維持，亦無違背
      法令可言。是上訴人主張上訴人並無行政程序法第119條
      所列信賴不值得保護之情形，應有行政程序法第117條第2
      款規定之適用，原審漏未審酌上開情事，其判決違背法令
      云云，殊無足取。
(六)、綜上所述，原判決維持訴願決定及原處分，而駁回上訴人
      在第一審之訴，核無違誤。上訴論旨，仍執前詞，指摘原
      判決違背法令，求予廢棄，並撤銷訴願決定及原處分，為
      無理由，應予駁回。
六、據上論結，本件上訴為無理由。依行政訴訟法第255條第1項
    、第98條第1項前段，判決如主文。
中　　華　　民　　國　　100　 年　　6　　 月　　16　　日
                    最高行政法院第二庭
                        審判長法官　劉　鑫　楨
                              法官　吳　慧　娟
                              法官　胡　方　新
                              法官　曹　瑞　卿
                              法官　林　金　本

以  上  正  本  證  明  與  原  本  無  異
中　　華　　民　　國　　100　 年　　6　　 月　　17　　日
　　　　　　　　　　　　　　　書記官　莊　俊　亨